# 请教陈老师，子公司超额亏损不再纳入合并上的问题

提问人：denicky 时间：2022-03-22 10:40:55
陈老师好，有个问题想请教，望不吝赐教。
母公司A全资控股的子公司B，因资不抵债在 7 月进入破产清算程序，公司所有公章、资料和凭证由管理人接收。
我理解这样是丧失了控制权，因而年底不需要再进行合并。
在这种情况下，年初是否依然需要按成本法合并该公司，到年末就转为按权益法处理，不再合并?
假设A公司对B公司的长期股权投资为 1000 万，在 2022 年 12 月全额计提减值， 2022 年年末账面净值为 0 。
B公司未分配利润 2021 年 12 月为-1400万， 2022 年 6 月为-1450万， 2022 年 12 月为-1500万。
年末合并层面：需要确认B公司的超额亏损吗？ 2022 年当年合并层面的投资收益如何计算？从成本法转为权益法确认累计的投资收益是否能采用追溯调整法分段处理？还是要一次性在当年全部确认呢？
对A公司来说： 2022 年 12 月对长投计提的减值，是否属于会计差错，是否需要调整以前年度损益？

回答人：chenyiwei
如果是破产清算，已被管理人接管，则该子公司不再纳入母公司的合并报表范围（除了极少数特殊情况以外，例如该子公司的负债绝大多数是对母公司或者其他子公司的，母公司对债务豁免的态度可以决定该子公司的生死）。
在这种情况下，母公司对该原子公司不再具有控制、共同控制或重大影响，应转为金融资产核算（但其公允价值一般为零）。在合并报表层面，前期确认的超额亏损可以转回，计入当期损益；但同时需考虑本企业是否对该子公司还承担了借款担保、人员安置等额外责任，如有则应就该等额外责任在合并报表层面确认预计负债，并相应冲抵前述因转回前期超额亏损而确认的投资收益。
该子公司自年初至被管理人接管日之间仍纳入母公司的合并报表范围。在母公司个别报表层面，应考虑前期未对该项股权投资计提减值准备是否构成一项前期差错。